臺灣嘉義地方法院民事判決
109年度訴字第227號
原      告  黃啓翔  
訴訟代理人  孫全平律師
被      告  劉嘉玲即好日婚禮商所

上列當事人間返還合夥出資額事件，本院於民國111年11月28日
言詞辯論終結，判決如下：      
    主  文
原告之訴及假執行的聲請均駁回。
訴訟費用由原告負擔。  
    事實及理由
一、原告主張：
㈠、原告前與被告劉嘉玲同意各出資新臺幣（下同）60萬元合夥
    經營好日婚禮事務所(登記名稱為好日婚禮商行，以下稱好
    日婚禮事務所)，並於民國106年12月1日簽訂合約書，約定
    好日婚禮事務所盈餘與虧損依被告75%、原告25%的比例分配
    ，並由被告劉嘉玲擔任出名營業人負責經營，原告則僅單純
    投資不涉入合夥事業營運，合夥期間為5年，依民法第700條
    規定，兩造間為隱名合夥關係。
㈡、之後因好日婚禮事務所有美髮及裝潢的需求，原告與被告劉
    嘉玲又於106年12月間約定分別各自增資115,000元，為好日
    婚禮事務所添購所需的美髮美容設備。
㈢、但被告劉嘉玲拒絕分配盈餘，且未經原告同意，擅自將合夥
    事業營業處所改遷至嘉義市○○路000巷0號，對合夥事業營運
    有重大影響，嚴重變更兩造當初同意合夥事業的經營計畫，
    且為不可歸責原告的重大事由，原告自得聲明退夥；另外，
    被告劉嘉玲未經原告同意擅自將營業處所遷移，顯見雙方間
    就原合意的經營狀況已無法達成，且好日婚禮事務所營業狀
    況已登記為非營業中，符合雙方合約書第6條約定之合夥經
    營事業無法完成情事，及民法第708條第3款、第6款的事項
    。依照民法第708條規定，雙方隱名合夥契約終止。好日婚
    禮商行登記為被告劉嘉玲獨資，依照民法第709條規定，被
    告劉嘉玲即好日婚禮商行應返還原告合夥出資額715,000元
    （60萬+115,000元）。
㈣、被告劉嘉玲雖稱不堪負荷無力經營，好日婚禮事務所已經無
    盈餘或其他金錢，依照廣信會計事務所鑑定虧損為1,368,65
    7元，但是鑑定單位已明示無法驗證被告劉嘉玲提供的憑證
    真實性，而被告劉嘉玲提出的支出單據，原告爭執其中部分
    支出是否為真實，故仍應以被告劉嘉玲提出單據確實為營業
    支出才能列入計算。依照原告的計算結果，被告劉嘉玲經營
    好日婚禮事務所於雙方隱名合夥關係存續中共虧損28,354元
    (總收入1,700,400-總支出1,728,754＝-28,354)，但依照合
    約第2條約定，原告僅負擔虧損25％，即7,089元(28,354/4＝7
    ,089)，原告的出資為715,000元，原告仍應返還餘存707,91
    1元(715,000-7,089＝707,911)。
㈤、並聲明：⒈被告應給付原告715,000元及自起訴狀繕本送達翌
    日起至清償日止，按年息5%計算之利息。⒉訴訟費用由被告
    負擔。⒊請准供擔保宣告假執行。
二、被告答辯：
㈠、107年6月間，原告要求退股，當時口頭有協議，由被告退還
    原告出資額50萬元給被告，但是被告沒有錢，所以尚未支付
    。
㈡、好日婚禮事務所是被告倒貼錢經營，結束營業時，已經沒有
    盈餘，只剩下原本經營的物品。被告並無故意拒絕分配盈餘
    給原告，是因為沒有賺錢。
㈢、聲明：⒈原告之訴駁回。⒉訴訟費用由原告負擔。⒊如受不利判
    決，願供擔保請准宣告免為假執行。
三、法院的判斷：
㈠、原告主張與被告劉嘉玲各出資60萬元合夥經營好日婚禮事務
    所，並於106年12月1日簽訂合約書，約定好日婚禮事務所盈
    餘與虧損依被告75%、原告25%的比例分配，並由被告劉嘉玲
    擔任出名營業人負責經營，原告則僅單純投資不涉入合夥事
    業營運，合夥期間為5年，於106年12月間又分別各自增資11
    5,000元，為好日婚禮事務所添購所需的美髮美容設備，雙
    方為隱名合夥關係等情形，被告沒有爭執，並且有合約書可
    以佐證(見本院卷一第23至25頁)。被告劉嘉玲雖抗辯，是與
    訴外人蕭竣任合為一股，原告為一股等語，但是原告否認，
    被告劉嘉玲也稱就此沒有證據可以證明(見本院卷一第82頁)
    ，此部分就無法採信。
㈡、原告依照民法第709條規定，請求被告返還出資額，為無理由
    ：
  ⒈隱名合夥契約終止時，出名營業人應返還隱名合夥人之出資
    及給與其應得之利益。但出資因損失而減少者，僅返還其餘
    存額，民法第709條定有明文。隱名合夥契約終止時，不論
    出名營業人所經營之事業是否繼續存在，出名營業人應就其
    與隱名合夥人之權利義務關係，予以計算，俾資結束。其計
    算方法，依同法第701條規定準用同法第689條規定，應以隱
    名合夥契約終止時之財產狀況為準。出名營業人應返還隱名
    合夥人之出資及給與其應得之利益，除另經約定外，不問其
    出資之種類，得以金錢抵還之。又終止時尚未了結之隱名合
    夥事務，於了結後計算，並分配其損益（最高法院107年度
    台上字第1211號、88年度台上字第1690號判決參照）。
  ⒉隱名合夥契約經終止時，依民法第701條準用同法第689條規
    定，須經結算程序並無損失，出資人始得依民法第709條規
    定請求返還全數出資額（最高法院108年度台上字第876號判
    決參照）。
  ⒊隱名合夥係當事人約定，一方對於他方所經營之事業出資，
    而分受其營業所生之利益，及分擔其所生損失之契約，該項
    契約準用合夥之規定，於退夥後須經結算程序，始能分配其
    損益（最高法院71年度台上字第1018號判決參照）。
  ⒋所以，隱名合夥契約終止或退夥時，須依民法第701條規定準
    用同法第689條規定經結算程序確定並無損失或尚有餘存額
    後，始得請求返還出資。原告主張隱名合夥關係消滅後出資
    款之返還，民法第709條已有明文規定，自應逕予適用，無
    須結算等語，尚非可採。
  ⒌隱名合夥不過為隱名合夥人與出名營業人之契約關係，隱名
    合夥人就出名營業人所為之行為，對於第三人原無任何權利
    義務可言，此觀諸民法第700條、第704條之規定自明。準此
    ，基於契約自由原則，於不違反強制、禁止等規定之情形下
    ，關於隱名合夥契約之存續，及其契約終止後隱名合夥人出
    資之返還，本得任由當事人自由約定。必當事人間無約定，
    方有依民法第701條準用第693條之規定，或適用第709條規
    定之餘地(最高法院97年度台上字第2062號判決意旨參照)。
　⒍被告劉嘉玲抗辯，原告在107年6月間已經退股，雙方達成協
    議，由被告退還原告出資額50萬元等語，原告雖然否認，但
    是對照原告提出的雙方對話紀錄（見本院卷一第33頁），原
    告在對話中已提到「這是最後一次溝通，原資金60萬元整加
    上後來增資部分共11.5萬(美髮、裝潢費用)共計71.5萬，你
    確定不照6月份約定的50萬元整拆夥吸收股份，分期每個月
    付款1萬元的部分履行約定，如不履行約定，那我下星期則
    會委任律師提告訴」等語，與被告劉嘉玲所述情節相符，足
    徵被告劉嘉玲辯稱雙方已經在107年6月間達成原告退股，由
    被告支付50萬元之協議等情，確有憑據。
　⒎原告雖主張，兩造縱有約定以50萬元作為原告退股出資額退
    還的協議，但是雙方真意為若被告未退還，該協議就失效等
    語。從上開對話內容來看，並無提及如被告劉嘉玲不履行約
    定，該協議就失效等文字，而且原告就此未提出任何證據，
    原告此部分主張，就難採信。
　⒏本件兩造為隱名合夥關係，已如前述，依照雙方簽立的合約
    書第6條約定「出現下列事項，合夥終止：㈡合夥雙方協商同
    意」（見本院卷一第23頁），則兩造隱名合夥契約，因雙方
    協商同意，而終止。隱名合夥人退夥時，其出資返還，依前
    開說明，自得任由當事人自由約定；而兩造為結束合夥關係
    已協議就原告出資額是否返還及返還的金額等事項，因此，
    自無所謂再為結算合夥財產的問題。所以，兩造就出資額返
    還已另有約定，原告主張依民法第709條規定，請求被告給
    付出資額715,000元，自無理由。 
四、結論，本件兩造為隱名合夥關係，合夥關係結束後，其等之
    權利義務關係，已協議結算完畢，原告依照民法第709條規
    定，請求被告返還出資額715,000元，即無理由，應予駁回
    。又原告請求不被准許，其假執行的聲請，就沒有依據，一
    併駁回。
五、本件事證已經明確，兩造其餘攻擊防禦方法及舉證，對於判
    決結果不生影響，不一一論斷，附此敘明。
六、訴訟費用負擔之依據：民事訴訟法第78條。　　
中　　華　　民　　國　　111 　年　　12　　月　　12　　日
                  民事第一庭法　官　吳芙蓉   
以上正本係照原本作成
如對本判決上訴須於判決送達後20日內向本院提出上訴狀 
如委任律師提起上訴者，應一併繳納上訴審裁判費。 
中　　華　　民　　國　　111 　年　　12　　月　　13　　日
                            書記官　王立梅